【裁判字號】    89,訴,745
【裁判日期】    891121
【裁判案由】    準強盜等
【裁判全文】
臺灣臺北地方法院刑事判決                        八十九年度訴字第七四五號
    公  訴  人  臺灣臺北地方法院檢察署檢察官
    被      告  丙○○
    指定辯護人  甲○
右列被告因準強盜等案件，經檢察官提起公訴（八十九年度偵字第七一０七、九六四
九號），甲○判決如左：
    主      文
丙○○偽造署押，足以生損害於公眾及他人，處有期徒刑陸月；附表編號一、四所示
之物均沒收；又結夥三人以上，攜帶兇器，毀越安全設備竊盜，處有期徒刑壹年陸月
；應於刑之執行前令入勞動處所強制工作參年；附表編號二所示之物均沒收；又攜帶
兇器竊盜，因脫免逮捕，而當場施以強暴，處有期徒刑伍年貳月；附表編號三所示之
物均沒收；應執行有期徒刑陸年玖月，附表編號一、二、三、四所示之物均沒收。
    事      實
一、丙○○有多次竊盜及違反國家總動員法等前科，並曾於民國七十年間因竊盜案件
    ，於刑之執行前令入勞動處所強制工作；於八十一年間又因竊盜案件應執行有期
    徒刑六年，於八十五年六月廿九日送監執行，於八十七年一月五日縮短刑期假釋
    出監（縮刑期滿日八十九年四月廿七日）。
二、丙○○仍不知悔悟，有犯罪之習慣，為應付警方臨檢，掩飾渠真實身分，於八十
    八年八月初某日，在桃園市火車站附近，交付照片二張，以新台幣（下同）二萬
    元代價，委由知情亦有犯意聯絡之不詳姓名、年籍綽號「阿華」之成年男子，變
    造貼有丙○○相片之「己○○」國民身分證及小客車駕駛執照各一張，以供使用
    ；足以生損害於戶政機關對戶籍管理之正確性、監理機關對駕駛執照管理之正確
    性及「己○○」。
三、丙○○夥同丁○○及姓名、年籍均不詳綽號「阿財」之成年男子，共同基於意圖
    為自己不法所有之犯意聯絡，於八十九年四月三日凌晨二時許，至夜間無人居住
    之台北市○○○路四十之一號，戊○○所經營之寶祥銀樓有限公司，爬上該銀樓
    鐵皮屋頂，共同持丁○○所有客觀上足以危害他人生命、身體安全之螺絲起子、
    老虎鉗、鋸子及鐵撬各一支，撬開屋頂鐵皮，毀壞屋頂鐵皮之安全設備，由屋頂
    侵入，竊取該銀樓內之現金、黃金、手飾、玉手環乙批（價值約八十萬元）。
四、丁○○持己有手電筒一支及手套一雙，另丙○○持己有手電筒一支、手套一雙、
    開鎖鐵絲二支及客觀上足以危害他人生命、身體安全之瓦斯噴霧器一支，共同基
    於意圖為自己不法所有之犯意聯絡，於八十九年四月四日清晨四時三十分許，踰
    越牆垣，翻牆進入台北市中山區○○○路○段五十二號大同公司，徒手打開董事
    長宿舍大門（該大門未上鎖），竊取乙○○○所有之茶葉、紀念幣、天然水晶、
    手錶、對筆、皮夾、項鍊等財物（價值約四、五千元）；得手後，經保全人員林
    高貴發現追捕，丁○○乘隙翻牆逃逸，丙○○為脫免逮捕，個別起意，當場持隨
    身攜帶之瓦斯噴霧器，噴向保全人員林高貴，頓使林高貴鼻子及眼睛感覺相當不
    適；丙○○乘林高貴一時身體不適，欲翻牆逃逸，雙手並已攀住圍牆上沿，仍被
    林高貴在圍牆邊，抓住雙腳拉下加以制伏，報警處理。
五、丙○○為警查獲後，為規避刑事責任，持上開變造之「己○○」身分證及駕駛執
    照掩飾真實身分，冒用「己○○」之名應訊，於八十九年四月四日上午六時三十
    分許，在台北市政府警察局中山分局圓山所之警訊筆錄上偽造「己○○」之簽名
    及指印各一枚，足生損害於己○○本人及偵查機關刑事訴追之正確性；嗣經警員
    查證，始發覺上情。
六、案經台北市政府警察局中山分局報請臺灣臺北地方法院檢察署檢察官偵查暨檢察
    官自動檢舉偵查起訴。
    理      由
一、右揭事實二、三、五部分：迭據被告丙○○於警訊時及偵審中供承不諱，核與被
    害人寶祥銀樓負責人戊○○及己○○於警訊時之指述情節均相符合；此外，並有
    變造之「己○○」身分證、駕駛執照各一張及如附表編號二之作案工具扣案可資
    佐證，暨被告丙○○偽造「己○○」之簽名、指印各壹枚（附於臺灣臺北地方法
    院檢察署八十九年度偵字第七一０七號偵查卷宗第十頁，於八十九年四月四日上
    午六時三十分許，在台北市政府警察局中山分局圓山所之警訊筆錄上）；按「被
    告之自白，非出於強暴、脅迫、利誘、詐欺、違法羈押或其他不正之方法，且與
    事實相符者，得為證據」「被告之自白，不得作為有罪判決之唯一證據，仍應調
    查其他必要之證據，以察其是否與事實相符。」刑事訴訟法第一百五十六條第一
    項、第二項分別定有明文；甲○依（一）被害人寶祥銀樓負責人戊○○及己○○
    於警訊時之指述；（二）變造之「己○○」身分證、駕駛執照各一張及如附表編
    號二之作案工具扣案可資佐證，暨被告丙○○偽造「己○○」之簽名、指印各壹
    枚等補強證據，足資擔保被告丙○○於警訊中及偵審中就前開犯罪事實二、三、
    五部分所為之任意性自白具有相當程度之真實性，而使得甲○確信被告丙○○前
    述自白之犯罪事實確屬真實；事證明確，被告丙○○變造特種文書、加重竊盜及
    偽造署押等犯行，均洵堪認定。
二、右揭事實四部分：被告丙○○坦承與丁○○分持手電筒、手套、開鎖鐵絲及瓦斯
    噴霧器，於八十九年四月四日清晨四時三十分許，翻牆進入台北市中山區○○○
    路○段五十二號大同公司，徒手打開董事長宿舍大門；被保全人員發現追捕，丁○○翻牆逃逸，持瓦斯噴霧器，噴保全人員，欲翻牆逃逸，仍被保全人員制伏；
    惟辯稱：東西尚未竊到手，瓦斯噴霧器係防犬之用，本件與士林地院強盜案可合
    併審理；然甲○查被告丙○○與許鍚銘業已竊取乙○○○所有之茶葉、紀念幣、
    天然水晶、手錶、對筆、皮夾、項鍊等財物，業據被告丙○○於警訊時及檢察官
    偵查中坦承不諱；第查瓦斯噴霧器係凶器，被告攜帶用以行竊，不論其用途，均
    不改變凶器性質，況被告確實用瓦斯噴霧器噴保全人員；另查加重強盜與加重準
    強盜構成要件並不相同，不能構成連續犯；此外，本件被告丙○○所涉加重準強
    盜部分，尚有被害人乙○○○於警訊時之指述及證人大同公司保全人員林高貴於
    警訊時之證述及乙○○○立據之贓物認領保管收據二張及如附表編號三之作案工
    具扣案可資佐證；綜上，被告丙○○上開所辯：東西尚未竊到手，瓦斯噴霧器係
    防犬之用，本件與士林地院強盜案可合併審理，均係卸責之詞，不足採信。事證
    明確，被告丙○○加重準強盜之犯行，洵堪認定。
三、按螺絲起子、老虎鉗、鋸子、鐵撬及瓦斯噴霧器等物，客觀上均足以危害他人生
    命、身體安全，係屬兇器；另鐵門、鐵窗及鐵皮屋頂等各有防閑作用，均屬安全
    設備；核被告丙○○竊取寶祥銀樓部分，係犯刑法第三百二十一條第一項第二款
    、第三款、第四款之加重竊盜罪；就此部分，被告丙○○與丁○○及姓名、年籍
    均不詳綽號「阿財」之成年男子間，有犯意聯絡及行為分擔，均為共同正犯；另
    被告丙○○竊取乙○○○部分，因被告攜帶瓦斯噴霧器行竊，為脫免逮捕，當場
    施以強暴，係犯刑法第三百二十九條之準強盜罪，且因準強盜行為有刑法第三百
    二十一條第一項第三款之情形，應依刑法第三百三十條第一項之規定處罰；公訴
    人就此部分犯行，僅認犯刑法第三百二十九條之罪，尚有未洽，起訴法條應予變
    更；被告丙○○委由知情亦有犯意聯絡之不詳姓名、年籍綽號「阿華」之成年男
    子，變造貼有丙○○相片之「己○○」國民身分證及小客車駕駛執照各一張，於
    八十九年四月四日，冒用「己○○」之名應訊，並在台北市政府警察局中山分局
    圓山所之警訊筆錄上偽造「己○○」之簽名、署押，核渠所為係犯刑法第二百十
    六條、第二百十二條行使變造特種文書罪及第二百十七條第一項偽造署押罪；被
    告丙○○與綽號「阿華」之成年男子，就變造貼有丙○○相片之「己○○」國民
    身分證及小客車駕駛執照各一張，渠等二人有犯意聯絡及行為分擔，均為共同正
    犯；被告一行為變造「己○○」之國民身分證及小客車駕駛執照各一張，係一行
    為，犯二罪名，屬想像競合犯，應從一重處斷；另查被告所犯變造上述國民身分
    證及小客車駕駛執照之低度行為，應為所犯行使變造國民身分證及小客車駕駛執
    照之高度行為所吸收，只論以行使罪；又被告在警訊筆錄上偽造「己○○」簽名
    及指印各一枚，係基於一個單純犯意，屬單純一罪性質，附此說明；又被告所犯
    行使變造特種文書罪與所犯偽造署押罪間，有方法結果之牽連關係，應從一重之
    刑法第二百十七條第一項偽造署押罪處斷。被告所犯上開三罪，犯意各別，構成
    要件互異，應分論併罰。爰審酌被告平日素行、犯罪動機、目的、手段、所生之
    危害及犯罪後之態度等一切情狀，分別量處如主文所示之刑。另酌被告丙○○有
    多次竊盜及違反國家總動員法等前科，並曾於七十年間因竊盜案件，於刑之執行
    前令入勞動處所強制工作；且除本件偽造署押、加重竊盜及加重準強盜犯行外尚
    涉及多起強盜案件（由台灣士林地方法院審理中），所得均供己花用，幾經刑罰
    處遇均未能收其效，顯見其有犯罪之習慣並有再犯之虞，應有加強他律矯治之必
    要，就加重竊盜部分爰依竊盜犯贓物犯保安處分條例第三條第一項第一款規定宣
    告應於刑之執行前令入勞動處所強制工作三年，以收矯治之效；另就主文所分別
    量處之刑，定其應執行之刑。
四、如附表編號一、丙○○相片貳張（附於臺灣臺北地方法院檢察署八十九年度偵字
    第七一０七號偵查卷宗第十五頁變造之「己○○」國民身分證及普通小客車駕駛
    執照上）為被告所有，且供犯罪之用，均應依刑法第三十八條第一項第二款規定
    宣告沒收。如附表編號四、偽造「己○○」之簽名、指印各壹枚（附於臺灣臺北
    地方法院檢察署八十九年度偵字第七一０七號偵查卷宗第十頁，於八十九年四月
    四日上午六時三十分許，在台北市政府警察局中山分局圓山所之警訊筆錄上），
    應依刑法第二百十九條之規定，宣告沒收。如附表編號二、螺絲型起子、老虎鉗
    、鋸子及鐵撬各一支及如附表編號四、丁○○持有之手電筒一支及手套一雙，均
    係供犯罪所用之物，且屬共同被告丁○○所有，雖未扣案，但不能證明業已費失
    ，爰依法均宣告沒收。另扣案如附表編號四、丙○○持有之手電筒一支、手套二
    雙、開鎖鐵絲二支及瓦斯噴霧器一個等物，亦均係供犯罪所用之物，且屬被告丙○○所有，亦併依法均宣告沒收。
據上論斷，應依刑事訴訟法第二百九十九條第一項前段、第三百條、刑法第二十八條
、第二百十六條、第二百十二條、第二百十七條、第五十五條、第三百三十條第一項
、第三百二十九條、第三百二十一條第一項第二款、第三款、第四款、第三十八條第
一項第二款、第二百十九條、第五十一條第五款，竊盜犯贓物犯保安處分條例第一條
、第三條第一項第一款、第四條、第五條第一項前段，罰金罰鍰提高標準條例第一條
前段，判決如主文。
本案經檢察官柯宜汾到庭執行職務
中      華      民      國      八十九      年    十一    月   廿一    日
                                      臺灣臺北地方法院刑事第六庭
                                          法  官    梁耀鑌
右正本證明與原本無異。
如不服本判決，應於判決送達後十日內向甲○提出上訴狀 (應附繕本) ，上訴於
臺灣高等法院。
                                          書記官    梁淑時
中      華      民      國      八十九      年    十一    月   二十二   日
附錄本案論罪科刑法條全文
刑法第三百三十條第一項
犯強盜罪而有第三百二十一條第一項各款情形之一者，處五年以上十二年以下有期徒
刑。
刑法第三百二十九條
竊盜或搶奪，因防護贓物、脫免逮捕或湮滅罪證而當場施以強暴、脅迫者、以強盜論
。
刑法第三百二十一條
犯竊盜罪而有左列情形之一者，處六月以上五年以下有期徒刑：
一、於夜間侵入住宅或有人居住之建築物、船艦或隱匿其內而犯之者。
二、毀越門扇、牆垣或其他安全設備而犯之者。
三、攜帶兇器而犯之者。
四、結夥三人以上而犯之者。
五、乘火災、水災或其他災害之際而犯之者。
六、在車站或埠頭而犯之者。
前項之未遂犯罰之。
刑法第二百一十二條
(偽造變造特種文書罪)
偽造、變造護照、旅券、免許證、特許證及關於品行、能力服務或其他相類之證書、
介紹書，足以生損害於公眾或他人者，處一年以下有期徒刑、拘役或三百元以下罰金
。
刑法第二百一十六條
(行使偽造變造或登載不實之文書罪)
行使第二百十條至第二百十五條之文書者，依偽造、變造文書或登載不實事項或使登
載不實事項之規定處斷。
刑法第二百一十七條
(偽造盜用印章印文或署押罪)
偽造印章、印文或署押，足以生損害於公眾或他人者，處三年以下有期徒刑。
盜用印章、印文或署押，足以生損害於公眾或他人者，亦同。
附表
編號
一、丙○○相片貳張（附於臺灣臺北地方法院檢察署八十九年度偵字第七一０七號偵
    查卷宗第十五頁變造之「己○○」國民身分證及普通小客車駕駛執照上）。
二、螺絲型起子、老虎鉗、鋸子及鐵撬各一支。
三、手電筒二支（丙○○持有之一支扣案、丁○○持有之一支未扣案）、手套二雙
    （丙○○持有之一雙扣案、丁○○持有之一雙未扣案）、開鎖鐵絲二支（扣案）
    及瓦斯噴霧器一個（扣案）。
四、偽造「己○○」之簽名、指印各壹枚（附於臺灣臺北地方法院檢察署八十九年度
    偵字第七一０七號偵查卷宗第十頁，於八十九年四月四日上午六時三十分許，在
    台北市政府警察局中山分局圓山所之警訊筆錄上）。


司法院資訊處製作；財團法人民間司法改革基金會備份。
